臺灣高雄地方法院刑事判決　　　　　　　　　　　　　　九十年度訴字第五五五號
　　公　訴　人　臺灣高雄地法院檢察署檢察官
　　被　　　告　丁○○
右列被告因誣告案件，經檢察官提起公訴（八十九年度偵字第二八四九三號），本院
判決如左：
    主  文
丁○○意圖他人受刑事處分，向該管公務員誣告，處有期徒刑壹年貳月；又意圖他人
受刑事處分，向該管公務員誣告，處有期徒刑壹年參月。應執行有期徒刑貳年肆月。
    事  實
一、丁○○於民國八十九年二月十九日，以伊曾遭蔡清郡毀其名譽，且於八十八年三
    月十五日，蔡清郡又教唆不詳姓名年籍之人殺害及強盜其所有滿天星手錶，另於
    八十八年八月三十日，伊在高雄市○○路與明星街口，遭賴俊華教唆不詳姓名年
    籍之二人殺害等事，向臺灣高雄地方法院檢察署按鈴申告，經公訴人以八十九年
    度偵字第五三一五號殺人未遂案受理，其於該案公訴人偵訊中之八十九年六月二
    十日，另以謝敦明共同涉嫌教唆殺人未遂，亦對謝敦明提出教唆殺人未遂之告訴
    （蔡清郡、賴俊華及謝敦明皆經公訴人為不起訴處分）。然於公訴人偵查該案期
    間之八十九年五月二十一日清晨五時三十分許，丁○○在高雄市○○區○○路與
    新盛街口之十號公園內，遭不詳姓名之男子搶奪其身上財物，因丁○○反抗，而
    遭該不詳姓名男子持機車大鎖攻擊其頭部及手部，致丁○○頭部受有裂傷，當時
    適高雄市政府警察局保安大隊員警昌國禎、盧英民、戊○○等三人駕駛巡邏車經
    過，丁○○乃攔下巡邏車並要求該三名員警追捕歹徒，丁○○並表示伊要共同追
    緝嫌犯，然三名警員因見丁○○頭部受傷且流血不止，故希丁○○先就醫，是三
    名員警乃於問明歹徒逃逸方向後，即驅車追捕嫌疑犯並呼叫勤務中心派救護車將
    丁○○送醫，然當日並未緝獲歹徒。同日七時五十分許，丁○○至高雄市政府警
    察局新興分局前金派出所製作筆錄，並於同年月二十五日十二時十五分許，至高
    雄市政府警察局新興分局，陳述其前開遭強奪及傷害之案件，經其向賴俊華套話
    後，應係賴俊華教唆他人所為，並要求警方偵辦，復於八十九年六月二十日，前
    揭八十九年度偵字第五三一五號殺人未遂案偵訊中，向檢察官表明八十九年五月
    二十一日其遭不詳人士搶奪及傷害一事，確實係由賴俊華教唆他人所為。是丁○○明知其遭不詳人士傷害、搶奪犯行並非員警昌國禎、盧英民、戊○○等三人所
    教唆，惟其竟基於意圖使三名員警受刑事處分之犯意，於同年六月二十三日上午
    十時四十分許，至高雄市政府警察局保安大隊（下稱保安大隊），向公務員即該
    隊隊員曾豐瑞虛構事實稱：昌國禎、盧英民、戊○○三名員警中之一人，曾於八
    十九年五月中旬，在高雄市立德棒球場附近對其盤查，並向其吐檳榔汁（經丁○○於偵查指認係盧英民所為），且此三名警員亦涉嫌於八十九年五月二十一日早
    上五時三十分許，教唆他人搶奪及傷害伊，又該三名警員於巡邏經過時，非但不
    依伊之要求讓伊上車追捕嫌犯且隨即駕車離去，伊表示要對該三名警員提出公然
    侮辱及教唆搶奪及傷害之告訴等語，復承繼上開誣告之故意，於同年七月十七日
    下午四時許，至保安大隊督察室，除以前揭盧英民向其吐檳榔汁為由外，並以伊
    於同年六月二十一日在該隊門口遇見該名對其吐檳榔汁之員警盧英民，盧英民又
    刻意閃躲為由，再度指控昌國禎、盧英民、戊○○確實涉嫌教唆他人於八十九年
    五月二十一日搶奪並傷害伊身上財物未遂，並對昌國禎、盧英民、戊○○提出公
    然侮辱及教唆搶奪及傷害之告訴等語，並經高雄市政府警察局於八十九年八月二
    十四日，以高市警刑司字第四七四七一號移送三名警員涉嫌教唆搶奪及傷害罪嫌
    ，經臺灣高雄地方法院檢察署檢察官以八十九年度偵字第一九三六二號受理在案
    。嗣於同年九月二十七日二十三時二十七分許，丁○○在高雄市三民區○○○路
    與正豐街口，見昌國禎、盧英民、戊○○三名員警駕駛巡邏車經過，便招手攔車
    ，丁○○乃對三人揚言上次搶奪案，如抓不到兇手，要讓渠等吃不完兜著走等語
    ，昌國禎則以靜待司法處理等語回應，隨即與盧英民、戊○○駕車離去，詎丁○○又另起誣告三名員警之犯意，於翌日（即九月二十八日）凌晨零時五十分許，
    至高雄市政府警察局三民第二分局覺民派出所向乙○○警員虛構事實稱：上開三
    名員警中一人（即昌國禎）對伊說要伊吃沒錢飯，並放風聲說有一名甲○○要找
    伊，要特別注意，要伊死得很難看等語，並以此為由，對三名警員提出恐嚇告訴
    ，嗣經高雄市政府警察局於八十九年十月二十三日，以高市警刑司字第六０五五
    四號移送三名警員涉嫌恐嚇危害安全罪嫌，復經臺灣高雄地方法院檢察署檢察官
    以八十九年度偵字第二四九八七號受理。復經臺灣高雄地方法院檢察署檢察官於
    八十九年十一月三十日，以證據不足為由，對前揭三名警員所涉犯之罪嫌，為不
    起訴處分。
二、案經臺灣高雄地方法院檢察署檢察官自動檢舉偵查起訴。
    理  由
一、訊據被告丁○○矢口否認有何誣告犯行，辯稱：因盧某曾於八十年五月中旬某日
    ，向伊吐檳榔汁在手臂上，且五月二十一日早上，伊在吃早餐，有看到盧某等三
    人巡邏經過，沒有多久，伊就被蒙面歹徒襲擊，且伊受傷後，盧某等三人又不將
    伊送醫，後來伊去保安大隊告曾豐瑞，但都被包庇，伊是綜合判斷之後，覺得是
    他們三人教唆不詳人士搶奪及傷害伊，後來昌某等三人，又在立德棒球場後面把
    伊攔下，說要伊難看。昌某是伊學弟，康某是伊學長，昌某認識康某，並以康某
    的名義恐嚇伊云云，然查：
（一）按刑法第一百六十九條第一項之誣告罪，以意圖他人受刑事或懲戒處分，明知
      無此事實而故意虛構為其要件；若告訴人誤認有此事實，或以為有此嫌疑，自
      不得遽以該罪相繩，最高法院著有四十一年度台上字第十號判決可資參照。又
      按所謂誤認他人有犯罪嫌疑而可認其無誣告之故意者，必在告訴人未親歷其事
      ，僅由於輕信傳說懷疑誤會之情形下始能發生，若告訴人以自己親歷被害事實
      ，堅指被訴人有犯罪行為，指名向該管公務員告訴，經判決無罪，認被訴人無
      此事實者，即不得認告訴人無誣告之故意，最高法院另著有六十九年度台上字
      第一二七二號判決可資參照。揆諸前開說明，倘告訴人明知無該事實發生，卻
      以自己親歷，堅指被訴人有犯罪行為，即有誣告之故意。
（二）本件被告於八十九年六月二十三日及同年七月十七日，分別至保安大隊及督察
      室，指控昌國禎、盧英民、戊○○涉嫌公然侮辱、教唆他人搶奪及傷害罪，分
      別經高雄市政府警察局以高市警刑司字第四七四七一號移送上開三名警員涉嫌
      教唆搶奪及傷害罪嫌，復經臺灣高雄地方法院檢察署檢察官以八十九年度偵字
      第一九三六二號受理在案，嗣被告於同年九月二十八日，又至高雄市政府警察
      局三民第二分局覺民派出所指稱指控昌國禎、盧英民、戊○○三名員警恐嚇，
      嗣經高雄市政府警察局以高市警刑司字第六０五五四號移送前揭三名警員涉嫌
      恐嚇危害安全罪嫌，復經臺灣高雄地方法院檢察署檢察官以八十九年度偵字第
      二四九八七號受理，上開二案，經公訴人皆以證據不足為由，為不起訴處分確
    定等情，有高雄市政府警察局高市警刑司字第四七四七一號及第六０五五四號
      刑案偵查卷宗、臺灣高雄地法院檢察署八十九年度偵字第一九三六二號及第二
      四九八七號卷宗及不起訴處分書附卷足稽。
（三）被告雖辯稱是盧英明警員曾於八十九年五月中旬，向伊吐檳榔汁在右手臂上，
      且同年五月二十一日早上，伊有先看到盧某等三人巡邏經過，沒有多久，伊就
      被蒙面歹徒襲擊，且伊受傷後，盧某等三人又不將伊送醫，是路人送其送醫云
      云。惟據證人曾豐瑞證稱：「：：：昌國禎、盧英明、戊○○三個人平日績效
      良好，且無不良紀錄，且三人無嚼食檳榔：：：」等語（見八十九年度偵字第
      一九三六二號八十九年十月三十一日偵訊筆錄），復經本院向高雄市政府警察
      局函查盧英明警員是否有食用檳榔之習慣，據該局函覆稱：「負責督考盧英民
      幹部及同事均稱，盧某平日無食用檳榔習性」等語，此有該局九十一年一月十
      四日高市警保大二字第０一一０號函在卷可參，是無證據顯示盧英民有嚼食檳
      榔習性，再倘被告確曾遭警員吐檳榔汁侮辱，何以案發後未立即向其主管單位
      或高雄市政府警察局報案陳述，且其就此亦未提供相關證據或證人以供查證確
      遭盧英民吐檳榔汁侮辱，是自難以其片面指述，即遽採信。警員昌國禎、盧英
      民及戊○○三人於八十九年五月二十一日，巡邏行經高雄市○○區○○路與新
      盛街口之十號公園，遭被告攔車陳述被搶後，曾以無線電報景平勤務中心呼叫
      救護車，表明有民眾被搶乙節，業據本院函查高雄市政府警察局，據該局函覆
      稱：「本局無線電管控中心之紀錄，因過保存範圍，無法調閱，惟依本局保安
      大隊查復資料。警員昌國禎等三員確以通知本局景平台有人受傷（非被搶），
      請派遣救護車（附警員昌國禎等三員該日勤務工作紀錄簿影本乙紙）」等語，
      此有該局九十年十二月六日高市警勤字第六七八一三號及所附之該局保安警察
      大隊中隊員警紀錄簿附卷可按。觀諸前揭紀錄簿，確實記載：「於五時三十分
      巡經自強路十號公園前，發現一名頭部受傷男子。立即通報景平調派救護車送
      醫救治」等語，是被告稱昌國禎等三名警員於巡邏經過時，對伊受傷一事不予
      處理，且不通知救護車云云，顯與實情有違。
（四）再者，被告於搶案發生當日（即八十九年五月二十一日），隨即至高雄市政府
      警察局新興分局前金派出所報案，參以該警訊筆錄之內容，被告當時僅就伊於
      何時、地遭不詳姓名男子如何搶奪及傷害等情節予以陳述，完全未提及前揭三
      名員警對其傷勢不聞不問之情況；又被告於同年月二十五日再度至新興分局刑
      事組做筆錄時，亦只有陳述係賴俊華教唆他人搶奪其財物並將伊毆傷，亦未陳
      述任何關於案發當日，員警處理過程不當之事，此有八十九年五月二十一日高
      雄市政府警察局新興分局前金分駐所調查筆錄及八十九年五月二十五日高雄市
      政府警察局新興分局偵訊（調查）筆錄各乙份在卷可憑。倘如被告所稱，盧英
      明警員已於五月中旬向其吐檳榔汁，其應當對三名員警印象深刻，且搶案發生
      當日，三名員警對於伊受傷一事，又完全不依規定處理，衡諸常情，被告當會
      立即提出申訴，然被告於案發當日及同年月二十五日至警局製作筆錄時，對此
      事卻未為任何申訴，反而遲至同年六月二十三日才至保安大隊申訴，是被告所
      為，顯與常情有違。
（五）被告於前開被搶奪、傷害案件之警訊中自稱：「（你有何情資要提供？）我知
      道五月二十一日五時三十分許，將我打傷欲搶我錢財之人是何人」、「（是何
      人將你打傷，欲搶你金錢？你是如何知道是賴俊華教唆他人將你毆傷並欲行搶
      ？）我於八十九年五月二十五日四時許，以公用電話打00000000號找
      賴俊華以激將法，套賴俊華的話，結果賴俊華說你頭殼開花，有爽沒，並說現
      在有（大尾）出面要將我作掉，並要賠我新台幣五千元作為醫療費，遭我拒絕
      」、「警方所提供之賴俊華（男、六十年八月二十二日生）口卡片，是否就是
      教唆將你毆傷並欲行搶你之人？）就是賴俊華沒錯」等語（見八十九年五月二
      十五日高雄市政府警察局新興分局偵訊筆錄）；復於公訴人審理賴俊華等三人
      涉嫌殺人未遂一案中，復供稱：「（其餘三人如何教唆殺人未遂？）八十四年
      被蔡清郡毆打，八十九年三月間我手錶被搶且被傷，一共有一個人，我不認識
      ，他們絕對有參與蔡清俊有關係。賴男與謝男是蔡男之員工，我與他們不認識
      ，沒有仇恨，為何蔡員要一直傷我。今年五月二十一日又打我一次」等語（見
      八十九年偵字第五三一五號八十九年六月二十日偵訊筆錄）。是被告於警、偵
      訊中皆明確表示八十九年五月二十一日伊被不詳人士搶奪及傷害之案件，係賴
      俊華教唆他人所為，雖被告辯稱係依綜合判斷後，才會認為係昌國禎等三人教
      唆他人搶奪及傷害伊，惟承前所述，己○○○○既未有嚼食檳榔之習慣，被告
      亦未能提出證據以資證明盧英明有吐檳榔汁之公然侮辱行為，且案發當時三名
      警員確有向勤務中心報告，非對於被告完全置之不理，是被告所辯稱伊判斷警
      員昌國禎、盧英民、戊○○涉嫌教唆他人搶奪及傷害罪之理由，皆與實情或常
      情有違，是被告應係明知昌國禎等警員未有公然侮辱或教唆他人搶奪或傷害之
      行為，卻為使該三名員警受刑事處分，而向該管公務員提出告訴。
（六）另據證人甲○○到庭證稱：「（是否認識在場被告？）他是我二十幾年前的同
      校（東港水產學校）學弟。我是六十六年畢業，六十八年左右當兵。畢業後，
      有與被告同船一個航次。之後，一直到現在才第二次見面。同一航次是在六十
      七年、六十八年間。這段時間都沒有聯絡。根本不知發生何事。」、「（是否
      認識警員昌國禎？）不認識。沒有印象。」、「（與被告有否仇恨？）沒有。
      」、「（有否透過別人放話，要找被告要他特別注意，要他死的很難看？）沒
      有。我根本不知發生何事。」等語（見本院九十年四月十九日調查筆錄）。又
      被告於偵訊中供稱：「（甲○○是誰？）我認識，我以前同事，與我沒有仇恨
      」等語（見八十九年度偵字第一九三六二號八十九年十月三十一日偵訊筆錄）
      ，是被告既自承與證人甲○○沒有仇恨，且雙方亦有相當長一段時間未聯絡，
      又證人甲○○並不認識昌國禎，則昌國禎如何向被告恐嚇稱甲○○要找伊麻煩
      ？況被告前開於偵訊中所述，與其於本院審理中所稱：「甲○○曾與其在美國
      打架」等語不合，再觀之被告於八十九年九月二十七日向高雄市政府警察局勤
      務指揮中心報案其遭人恐嚇，亦未明確指明該恐嚇之人身分為警員，此有該中
      心受理各類案件紀錄表可稽，是以被告前已對昌國禎、盧英民及戊○○三人提
      出公然侮辱、教唆傷害及搶奪等告訴，且又知悉其警員身分，何以未於報案時
      ，立即表明恐嚇人之身分為警員，及其姓名？另證人盧英民、昌國禎及戊○○
      分別於本院審理時證稱無恐嚇被告之行為，參互印證，被告明知昌國禎、盧英
      民、戊○○等員警，無伊所述之行為，竟分別向高雄市政府警察局保安大隊及
      督察室提出告訴，足徵伊欲使上開三名警員受刑事處分之意圖甚明，本件事證
      已甚明確，被告誣告犯行應堪認定。
二、被告於八十九年六月二十三日及同年七月十七日，分別至保安大隊及督察室，虛
    構告訴昌國禎、盧英民、戊○○三名員警涉嫌公然侮辱及教唆搶奪及傷害罪，復
    於同年九月二十八日，至高雄市政府警察局三民第二分局覺民派出所虛構告訴上
    開三名員警涉嫌恐嚇罪，核其所為，均係犯刑法第一百六十九條第一項之誣告罪
    。又被告於八十九年六月二十三日及同年七月十七日之誣告犯行，雖係分別於前
    述時地為之，惟其仍屬一犯意接續多次行為，且誣告之內容及對象皆同，應為接
    續犯，屬單純一罪，公訴人認此部分為連續犯，容有未洽。又被告於八十九年九
    月二十八日之誣告行為，係另行起意，應與其前之誣告行為分論併罰。爰審酌被
    告於其遭搶後，明知三名警員有依法行事，並立即將其送醫救治，然被告不知感
    激，竟隨意誣告員警犯罪，著實浪費司法資源，且打擊員警士氣甚鉅，又其輕率
    興訟、浪費國家司法資源，復於本院審理時，一再飾詞卸責等一切情狀，分別量
    處如主文所示之刑，並定應執行之刑，以示儆懲。
三、又被告於本院審理時當庭以言詞提出對本件承辦檢察官丙○○涉嫌瀆職之反訴（
    見本院九十一年三月十四日審判筆錄），惟按提起自訴之被害人犯罪，與自訴事
    實直接相關，而被告為其被害人者，被告得於第一審辯論終結前，提起反訴，刑
    事訴訟法第三百三十八條定有明文，本件被告涉犯刑法誣告罪，係業經提公訴人
    提起公訴之案件，並非自訴案件，揆諸前開說明，被告不得提起反訴，是其上開
    請求，與法不合，附此敘明。
據上論斷，應依刑事訴訟第二百九十九條第一項前段、刑法第一百六十九條、第五十
一條第五款，判決如主文。
本案經檢察官陳俊宏到庭執行職務。
中      華      民      國    九十一      年    三      月    二十八    日
                                臺灣高雄地方法院刑事第七庭
                                    審判長法  官    黃蕙芳
                                          法  官    何秀燕
                                          法  官    張茹棻
右正本證明與原本無異。
如不服本判決，應於判決送達後十日內，向本院提出上訴狀。
                                          書記官    李忠霖
中      華      民      國    九十一      年    三      月    二十九    日
附錄法條：
中華民國刑法第一百六十九條
 (誣告罪)
意圖他人受刑事或懲戒處分，向該管公務員誣告者，處七年以下有期徒刑。
意圖他人受刑事或懲戒處分，而偽造、變造證據，或使用偽造、變造之證據者，亦同
。
